【裁判字號】    99,消債抗,11
【裁判日期】    990309
【裁判案由】    更生事件
【裁判全文】
臺灣屏東地方法院民事裁定            99年度消債抗字第11號
抗  告  人  甲○○
上列抗告人因消費者債務清理條例聲請更生事件，對於民國98年
12月25日本院98年度消債更字第215 號裁定提起抗告，本院裁定
如下：
    主  文
抗告駁回。
抗告程序費用新臺幣壹仟元由抗告人負擔。
    理  由
一、按債務人對於金融機構因消費借貸、自用住宅借款、信用卡
    或現金卡契約而負債務，在聲請更生或清算前，應提出債權
    人清冊，以書面向最大債權金融機構請求協商債務清償方案
    並表明共同協商之意旨，消費者債務清理條例第151 條第1
    項定有明文。又聲請更生或清算不合程式或不備其他要件者
    ，法院應以裁定駁回之，但其情形可以補正者，法院應定期
    間先命補正，復為同條例第8 條所明定。次按本條例施行前
    ，債務人依金融主管機關協調成立之中華民國銀行公會會員
    ，辦理消費金融案件無擔保債務協商機制協商未成立者，仍
    應依本條例第151 條第1 項規定請求協商，消費者債務清理
    條例施行細則第42條亦訂有明文，其立法意旨為本條例施行
    前，金融主管機關協調成立之中華民國銀行公會會員辦理消
    費金融案件無擔保債務協商機制，雖亦屬當事人自主協商解
    決債務之方法，然該債務協商機制多僅就還款期限予以寬延
    而已，就還款金額之讓步條件甚少，協商不易成立，於本條
    例施行後，可期待債權金融機構有較大之讓步，如能協商成
    立，對雙方當事人均屬有利，為達促使債務人與債權人雙方
    自主協商債務清償方案，有效分配司法資源，節省當事人之
    勞費之目的。
二、本件抗告意旨略以：伊累積債務已達新臺幣（下同）2,620,
    857 元，有不能清償債務情事。曾於民國95年4 月8 日依金
    融主管機關協調成立之中華民國銀行公會會員辦理消費金融
    案件無擔保債務協商機制向最大債權銀行即台新國際商業銀
    行股份有限公司（下稱台新銀行）申請協商債務清償方案，
    並獲該行同意且寄發分期償還協議書，但因抗告人不諳法律
    ，未細讀協議內容，不知應於14日內將協議書寄回該行，誤
    以為只要遵照協議書內容履行繳款義務即可，又抗告人依協
    議書內容繳納二期款項後，即因有不可歸責於抗告人之事由
    而無力負擔沉重之繳款義務，才毀諾未再繳款。倘若須再次
    向銀行提出協商債務清償方案，徒然浪費司法資源並增加抗
    告人應負擔之利息及違約金，且抗告人無擔保或無優先權之
    債務總額未逾1,200 萬元，復未經法院裁定開始清算程序或
    宣告破產，爰聲請更生，並於本院聲明請求廢棄原裁定，准
    許抗告人更生之聲請等語。
三、經查，抗告人於更生聲請狀主張曾於消費者債務清理條例施
    行前依金融主管機關協調成立之中華民國銀行公會會員辦理
    消費金融案件無擔保債務協商機制向台新銀行申請協商債務
    清償方案一節，經原審向台新銀行查詢結果，據該行表示略
    以：抗告人於95年4 月8 日向本行聲請債務協商，經與抗告
    人聯絡後，提供80期零利率方案，並寄發協議書給抗告人，
    詎抗告人竟逾14日未簽回協議書，導致協商不成立等語，此
    有台新銀行98年11月19日台新總債務協商部字第0980001587
    6 號函在卷可稽，核與「債務清理條例前置協商專用債權人
    清冊」記載抗告人未有與金融機構協商成立之紀錄相符，且
    抗告人亦自承協商未能成立之原因係未將協議書寄回台新銀
    行所致，是足認抗告人雖曾於95年4 月8 日即消費者債務清
    理條例施行前向台新銀行申請協商債務清償方案，惟並未共
    同成立債務清償方案，則台新銀行寄發給抗告人之協議書，
    所載還款條件80期零利率之債務清償方案，自無拘束抗告人
    與債權銀行之效力。末查，抗告人既未能依金融主管機關協
    調成立之中華民國銀行公會會員，辦理消費金融案件無擔保
    債務協商機制協商成立，揆諸上開消費者債務清理條例施行
    細則第42條規定，仍應依消費者債務清理條例第151 條第1
    項規定請求協商，則本件抗告人聲請更生，既未遵循消費者
    債務清理條例第151 條第1 項之規定先行債務協商，且上開
    欠缺又屬無從補正，依前揭法條規定，自應駁回其更生之聲
    請，抗告意旨求予廢棄並請求裁定准予更生，為無理由，應
    予駁回。
四、結論，本件抗告為無理由，依消費者債務清理條例第15條，
    民事訴訟法第495 條之1 第1 項、第449 條第2 項、第95條
    、第78條，裁定如主文。
中    華    民    國    99    年    3     月    9     日
                    民事第二庭  審判長法  官  張世賢
                                      法  官  蔡嘉裕
                                      法  官  陳威宏
正本係照原本作成。
不得抗告。
中    華    民    國    99    年    3     月    12    日
                                      書記官  陳勃諺

司法院資訊處製作；財團法人民間司法改革基金會備份。
